臺灣彰化地方法院刑事判決　　　　　　　100年度訴字第314號
公　訴　人　臺灣彰化地方法院檢察署檢察官
被　　　告　陳宥辛
上列被告因違反毒品危害防制條例案件，經檢察官提起公訴（99
年度毒偵字第2451號），本院改依簡式審判程序審理，判決如下
：
    主  文
陳宥辛施用第一級毒品，累犯，處有期徒刑柒月；又施用第二級
毒品，累犯，處有期徒刑伍月。應執行有期徒刑玖月。
    事  實
一、陳宥辛前因施用毒品案件，經執行觀察、勒戒後，被評定為
    有繼續施用毒品之傾向，經令入戒治處所施以強制戒治後，
    於民國98年10月16日執行完畢釋放，並由臺灣彰化地方法院
    檢察署檢察官以98年度戒毒偵字第365、366號為不起訴處分
    確定。另因犯竊盜罪四罪，經本院以97年度易字第1252號刑
    事判決，各判處有期徒刑3月、應執行有期徒刑10月確定，
    甫於99年4月2日執行完畢。詎仍不知悔改，復基於施用第一
    級毒品海洛因之犯意，於99年11月10日凌晨1時許，在其位
    於彰化縣永靖鄉○○村○○路137巷3號住處，將毒品海洛因
    加水混合後，以針筒注射手臂血管之方式，施用第一級毒品
    海洛因1次（該注射針筒已經陳宥辛丟棄而滅失）；隨後於
    同日清晨至上午之間，在同上處所，另基於施用第二級毒品
    甲基安非他命之犯意，將毒品甲基安非他命置於玻璃球吸食
    器內，以燒烤吸食煙霧之方式，施用第二級毒品甲基安非他
    命1次（該玻璃球吸食器已經陳宥辛丟棄而滅失）【此與起
    訴書所載「於99年11月10日或其前4日內之某一時點，在不
    詳處所，以不詳之方式，施用第二級毒品甲基安非他命1次
    。」為同一事實】。嗣其因為毒癮所苦，而在有偵查權限之
    機關或公務員尚未發覺其上開施用毒品犯罪前，主動於99年
    11月10日下午，向彰化縣警察局員林分局永靖分駐所警員，
    自首上開犯行而接受裁判，並同意警員採集其尿液送驗，檢
    驗結果呈現可待因、嗎啡及甲基安非他命之陽性反應。
二、案經彰化縣警察局員林分局移送臺灣彰化地方法院檢察署檢
    察官偵查起訴。
    理  由
壹、程序部分：
    被告陳宥辛所犯之本案犯罪，係死刑、無期徒刑、最輕本刑
    為3年以上有期徒刑以外之罪。其於準備程序就上開被訴事
    實為有罪之陳述，經受命法官告知簡式審判程序之旨，並聽
    取其與公訴人之意見後，本院認無不得或不宜改依簡式審判
    程序進行之情事。爰依刑事訴訟法第273條之1第1項、第284
    條之1規定，裁定由受命法官獨任進行簡式審判程序，先予
    敘明。
貳、實體部分：
一、訊據被告對於上開事實均坦承不諱；且警員於99年11月10日
    對被告所採集之尿液，經送檢驗後，結果呈現可待因、嗎啡
    及甲基安非他命之陽性反應，有彰化縣警察局員林分局委託
    檢驗尿液代號與真實姓名對照證單及詮昕科技股份有限公司
    99年11月24日報告編號9B150072號濫用藥物尿液檢驗報告各
    1紙在卷可憑。足認被告之自白皆與事實相符，可以採信。
    本案事證明確，被告上開施用第一、二級毒品各1次之犯行
    ，均堪以認定。
二、查被告前因施用毒品案件，經執行觀察、勒戒後，被評定為
    有繼續施用毒品之傾向，經令入戒治處所施以強制戒治後，
    於98年10月16日執行完畢釋放，並由臺灣彰化地方法院檢察
    署檢察官以98年度戒毒偵字第365、366號為不起訴處分確定
    一節，有臺灣高等法院被告前案紀錄表1份在卷可參。其於
    該強制戒治執行完畢釋放後5年內，再犯本案之施用第一、
    二級毒品罪，所為皆合於毒品危害防制條例第23條第2項所
    定之追訴要件，自均應依法論科。
三、按海洛因及甲基安非他命，分別為毒品危害防制條例第2條
    第2項第1、2款所明定之第一、二級毒品，均不得非法持有
    、施用。核被告所為，係分別犯毒品危害防制條例第10條第
    1項之施用第一級毒品罪，及同條例第10條第2項之施用第二
    級毒品罪。其先後為施用第一、二級毒品而分別持有海洛因
    、甲基安非他命之低度行為，已各為其施用之高度行為所吸
    收，均不另論罪。再被告所犯上開二罪間，犯意各別、行為
    互殊，應予分論併罰。又被告曾因犯竊盜罪四罪，經本院以
    97年度易字第1252號刑事判決，各判處有期徒刑3月、應執
    行有期徒刑10月確定，於99年4月2日執行完畢一節，有前揭
    臺灣高等法院被告前案紀錄表在卷可按。被告於上開徒刑執
    行完畢後，5年以內故意再犯本案有期徒刑以上之罪，均為
    累犯，各應依刑法第47條第1項規定，加重其刑。
四、末查被告於99年11月10日下午，在有偵查權限之機關或公務
    員尚未發覺其上開施用毒品犯罪前，主動向彰化縣警察局員
    林分局永靖分駐所警員，自首上開犯行而接受裁判一情，有
    被告於99年11月10日之警詢筆錄，及彰化縣警察局員林分局
    99年12月6日員警分偵字第0990030010號刑事案件報告書各1
    份在卷可參。被告雖於99年12月23日於臺灣彰化地方法院檢
    察署檢察事務官訊問時，否認有施用甲基安非他命之行為，
    惟按「刑法第六十二條所謂自首，祇以犯人在犯罪未發覺之
    前，向該管公務員申告犯罪事實，而受裁判為已足，並不以
    使用自首字樣為必要。又刑事訴訟採職權主義，不能期待被
    告自己證明其自己犯罪，因之，自首者於自首後，縱又為與
    自首時不相一致之陳述，甚至否認犯罪，仍不能動搖其自首
    效力。」最高法院有88年度台上字第877號判決意旨可循，
    是被告於自首後，縱使有上開否認施用甲基安非他命之情事
    ，仍不影響其自首之效力。按此，被告已自首上開犯行，爰
    均依刑法第62條前段規定予以減輕其刑，並就量刑順序各依
    法先加後減。
五、刑事法所處罰之施用毒品行為，係屬藥物濫用、物質依賴，
    自殘性明顯，侵害性卻隱晦之犯罪。基於施用毒品犯罪此一
    特性，對毒品危害防制條例第10條第1、2項所定施用第一、
    二級毒品罪之刑罰，自不應與一般犯罪之刑罰等量齊觀。因
    此，對於施用毒品之犯罪行為人，刑罰之目的，應側重在幫
    助其遠離毒品及戒除毒癮，俾其重返社會正常生活，故對其
    施以相當期間之徒刑，藉以隔離毒品、戒除依賴即可，過度
    監禁之結果，徒然虛擲其生命，並有浪費國家稅收之虞。爰
    審酌被告除上述累犯前科外，另有竊盜、贓物及施用毒品等
    犯罪前科，有前揭臺灣高等法院被告前案紀錄表在卷可參，
    素行不佳；其曾因施用毒品案件，經執行觀察、勒戒、強制
    戒治及判處徒刑後，卻又再犯，顯見其未能悔改並記取教訓
    ；惟念及施用毒品犯罪之本質，為戕害自我身心健康之行為
    ，尚未嚴重破壞社會秩序或侵害他人權益，以及被告於犯後
    坦承犯行，態度良好，暨斟酌其犯罪之動機、目的、手段及
    國中畢業之智識程度等一切情狀，檢察官於本院審理時，雖
    以言詞求為對被告各量處有期徒刑6月、4月，然本院審酌上
    情後，認檢察官之求刑尚嫌稍輕，乃核情分別量處如主文所
    示之刑，並定如主文所示之應執行刑。
據上論斷，應依刑事訴訟法第273條之1第1項、第284條之1、第
299條第1項前段，毒品危害防制條例第10條第1項、第2項，刑法
第11條前段、第47條第1項、第62條前段、第51條第5款，判決如
主文。
本案經檢察官戴連宏到庭執行職務。
中    華    民    國   100    年    3     月    31    日
                  刑事第三庭    法  官  陳銘壎
以上正本證明與原本無異。
如不服本判決應於收受判決後10日內向本院提出上訴書狀，並應
敘述具體理由；其未敘述上訴理由者，應於上訴期間屆滿後20日
內向本院補提理由書(均須按他造當事人之人數附繕本)「切勿逕
送上級法院」。
中    華    民    國   100    年    3     月    31    日
                                書記官  楊筱惠
附錄本案論罪科刑法條全文：
毒品危害防制條例第10條
施用第一級毒品者，處6月以上5年以下有期徒刑。
施用第二級毒品者，處3年以下有期徒刑。